【裁判字號】    97,交聲,452
【裁判日期】    970606
【裁判案由】    聲明異議
【裁判全文】
臺灣高雄地方法院交通事件裁定         97年度交聲字第452號
原處分機關  高雄市政府交通局
異  議  人
即受處分人  甲○○
上列異議人因違反道路交通管理處罰條例案件，對於高雄市政府
交通局民國97年1 月29日高市交裁字第裁32-B00000000號裁決聲
明異議，本院裁定如下：
    主  文
原處分撤銷。
甲○○不罰。
    理  由
一、聲明異議意旨略以：原處分機關以異議人原所有之車牌號碼
    000-0000號重型機車，於民國94年8 月18日上午7 時30分許
    ，由案外人乙○○騎乘該機車，行經高雄市○○路、九如路
    路口，經高雄市政府警察局交通大隊警員舉發，填掣該局94
    年8 月18日高市警交字第屏警交字第B00000000 號違反道路
    交通管理事件通知單，並經高雄市政府交通局以使用經註銷
    之牌照而行駛，依道路交通管理處罰條例第12條第1 項第4
    款及同條第2 項等規定，裁處異議人罰鍰新臺幣（下同）1
    萬800 元，並扣繳牌照。惟該機車已於多年前出售予他人並
    已交付，雖遲未辦理過戶，但車主並非異議人等語，爰聲明
    撤銷原處分。
二、按汽車使用註銷之牌照行駛者，處汽車所有人3 千6 百元以
    上1 萬零8 百元以下罰鍰，並禁止其行駛，並扣繳該牌照，
    道路交通管理處罰條例第12條第1 項第4 款及同條第2 項固
    有明文。惟動產物權之讓與，非將動產交付，不生效力，民
    法第761 條亦有明文，是依該條文之規定，機車（屬動產）
    所有權之移轉，只須讓與人將物交付予受讓人，即生動產所
    有權移轉之效力，並不以向行政機關為所有權移轉登記（即
    俗稱之辦理過戶）為必要，合先敘明。
三、本件車牌號碼000-0000號重型機車，因未於期限內辦理換發
    號牌手續，經高雄市監理處於84年3 月31日逕行註銷牌照，
    且於94年8 月18日上午7 時30分許，在高雄市○○路、九如
    路路口有使用註銷之牌照行駛之違規事實，固有高雄市監理
    處南區分處97年4 月2 日南市監南二密字第0971100228號函
    、高雄市政府警察局94年8 月18日高市警交字第B00000000
    號違反道路交通管理事件通知單各1 份在卷可稽。惟該機車
    於10多年前，已出售他人並已交付一節，業經證人乙○○於
    本院調查時到庭證陳屬實，其證謂：在94年8 月18日上午7
    時30分許，是我本人騎乘該機車在高雄市○○路、九如路路
    口遭警舉發；其不認識異議人，該機車是10多年前，由其太
    太在外買來的等語（見本院97年4 月14日訊問筆錄），故異
    議人主張其並非該車所有人，亦無本件違章行為等語，應可
    採信。
四、綜合上述，本件異議人前揭所辯既非無據，復查無其他事證
    足證異議人確有前述交通違規之事實，自不應科以異議人行
    政責任。原處分機關未予詳查，即遽予裁罰，實有未洽，其
    處分自屬無可維持，爰撤銷原處分，併為異議人不罰之諭知
    ，以期適法。
五、又按，道路交通管理處罰條例第85條第1 項雖規定：「本條
    例之處罰，受舉發違反道路交通管理事件之受處罰人，認為
    受舉發之違規行為應歸責他人者，應於舉發違反道路交通管
    理事件通知單應到案日期前，檢附相關證據及應歸責人相關
    證明文件，向處罰機關告知應歸責人，處罰機關應即另行通
    知應歸責人到案依法處理。逾期未依規定辦理者，仍依本條
    例各該違反條款規定處罰。」惟查，本件舉發通知單係由乙
    ○○當場收受乙節，業經高雄市政府警察局交通警察大隊97
    年5 月1 日高市警交三字第0970011357號函復本院明確，異
    議人自不可能再收受上開舉發規定通知單，其自無從依上開
    規定，於舉發違反道路交通管理事件通知單應到案日期前，
    檢附相關證據及應歸責人相關證明文件，向處罰機關告知應
    歸責人。是亦難以異議人未依上開規定向處罰機關告知應歸
    責人，而認其仍應依上開條例該違反條款規定處罰，附此敘
    明。
六、據上論斷，應依道路交通案件處理法第20條，裁定如主文。
中    華    民    國    97    年    6     月     6    日
                  交通法庭    法  官  王參和
以上正本證明與原本無異。
如不服本裁定，應於收受送達後5 日內向本院提出抗告狀。
中    華    民    國    97    年    6     月     6    日
                              書記官  陳惠玲


司法院資訊處製作；財團法人民間司法改革基金會備份。
